【裁判字號】    95,交易,68
【裁判日期】    950831
【裁判案由】    過失致死
【裁判全文】
臺灣基隆地方法院刑事判決              95年度交易字第68號
公  訴  人  臺灣基隆地方法院檢察署檢察官
被      告  甲○○
上列被告因過失致人於死案件，經檢察官提起公訴（95年度偵字
第3355號），被告為有罪之陳述，本院合議庭裁定由受命法官獨
任以簡式審判程序進行審理，並判決如下：
    主  文
甲○○因過失致人於死，處有期徒刑肆月，如易科罰金，以銀元
佰元即新臺幣玖佰元折算壹日。緩刑年。
    事  實
一、甲○○於民國94年12月4日晚間7時40分許，騎駛車牌號碼N3
    7-936 號重型機車，沿基隆市○○街往北寧路方向行駛，行
    經基隆市○○街81號路邊停車場出入口之車輛行人頻繁進出
    處所前，原應注意減速慢行，作隨時停車之準備，並應注意
    車前狀況，隨時採取必要之安全措施，而依當時之天氣為陰
    天、夜間有照明、路面乾燥、無缺陷、無障礙物等一切情狀
    ，並無不能注意之情形，竟疏未減速慢行，亦未注意車前狀
    況，適有武忠友騎駛腳踏車，由上開路邊停車場駛出，疏未
    停讓主線車道直行車輛即貿然左轉欲往北寧路方向騎駛，造
    成兩車發生擦撞，武忠友當場人車倒地，因頭部撞擊地面，
    經送行政院衛生署基隆醫院，轉送臺北榮民總醫院急救後，
    仍因頭部外傷致腦挫傷，於同年月6 日中午12時許不治死亡
    。甲○○則於員警據報前往現場處理時，當場承認其為肇事
    之人，自首犯罪而願接受裁判。
二、案經甲○○自首暨臺灣基隆地方法院檢察署檢察官自動檢舉
    偵查起訴。
    理  由
壹、程序事項：
    查本件被告甲○○所犯者非為死刑、無期徒刑、最輕本刑為
    3 年以上有期徒刑之罪或高等法院管轄第一審案件，其於準
    備程序進行中，先就被訴事實為有罪之陳述，經告知其簡式
    審判程序之旨，並聽取公訴人、被告之意見後，本院業已依
    刑事訴訟法第273條之1第1 項之規定，裁定由受命法官獨任
    以簡式審判程序進行本案之審理。
貳、實體事項：
一、訊據被告對於上開犯罪事實於本院審理時坦承不諱，並有道
    路交通事故現場圖、道路交通事故調查報告表(一)、(二)、基隆
    市○○○道路交通事故談話紀錄表、道路交通事故補充資料
    (二)以及現場暨車損照片13張在卷可稽；又被害人武忠友因本
    件車禍受有頭部外傷致腦挫傷而死亡，業經臺灣士林地方法
    院檢察署檢察官督同法醫相驗屬實，製有相驗筆錄、相驗屍
    體證明書、驗斷書以及相驗照片13張在卷可憑，應認被告上
    開自白與事實相符，堪可採信。
二、按行經彎道、坡路、狹路、狹橋、隧道、泥濘或積水道路、
    無號誌之交岔路口、道路修理地段或行近工廠、學校、醫院
    、車站、會堂、娛樂、展覽、競技等公共場所出、入口及其
    他人車擁擠處所，或因雨霧致視線不清或道路發生臨時障礙
    時，均應減速慢行，作隨時停車之準備；又汽車行駛時，駕
    駛人應注意車前狀況，並隨時採取必要之安全措施，被告行
    為時之道路交通安全規則第93條第1項第2款、第94條第2 項
    分別定有明文（上開條文嗣於95年6 月30日修正發布，並自
    95年7月1日施行，起訴書誤引修正後之規定，應予更正），
    此為一般駕駛人所具有之交通常識，及駕駛時應注意並能注
    意遵守之事項，亦為被告行為時之行車注意義務。而停車場
    係供車輛出入停車之公共場所，其出、入口與主要幹道交會
    處，會形成車輛出入頻繁之路口，與前揭規則第93條第1 項
    第2 款所例示之公共場所出、入口之性質相同，是汽車於行
    近停車場之出、入口附近時，亦應減速慢行，作隨時停車之
    準備，以防止有車輛（或行人）自停車場之出口處直接駛（
    步）出時，不及煞停其車而肇事之危險。而依案發當時為陰
    天、夜間有照明、路面乾燥、無缺陷、無障礙物等情形，有
    上開道路交通事故調查報告表可稽，並無不能注意之情事，
    被告竟疏未注意減速慢行，亦未注意車前狀況，以致發現被
    害人騎駛腳踏車欲左轉時已煞停不及，造成機車擦撞被害人
    之腳踏車，使被害人倒地受傷後不治死亡，足見被告顯有應
    注意、能注意而不注意之過失甚明，且其過失與被害人之死
    亡結果間具有相當因果關係，就此臺灣省基宜區行車事故鑑
    定委員會亦同此認定，有相驗卷附該委員會95年6 月21日基
    宜鑑字第0955001735號函所附之鑑定意見書可稽。另慢車（
    含腳踏車）行駛至交岔路口，轉彎車輛應讓直行之汽車、慢
    車及行人優先通行，道路交通安全規則第125條第7款定有明
    文（本條文於被告行為後並未修正）。本件被害人係左轉慢
    車，而被告係主線車道之直行車輛，被害人未停讓被告先行
    而逕行左轉，固有未停讓主線車道直行車輛之疏失，然此核
    屬過失程度、比例之認定，尚無影響被告前揭行車過失之成
    立，特此敘明。綜上所陳，本案事證明確，被告因過失致人
    於死之犯行堪可認定，應依法論科。
三、論罪科刑：
    (一)刑法於94年2月2日修正公布，95年7月1日施行（下稱新
        法；修正前刑法下稱舊法），新法第2條第1項之規定，
        係規範行為後法律變更所生新舊法律比較適用之準據法
        ，於新法施行後，應適用新法第2條第1項之規定，為「
        從舊從輕」之比較。本案之新舊法比較詳如附表所示。
    (二)核被告所為，係犯刑法第276第1項之因過失致人於死罪
        。被告於肇事後，委請路過之機車騎士報警，並向到場
        處理員警坦承肇事而願接受裁判之事實，業經其供承在
        卷，並有卷附基隆市○○○道路交通事故報案人須知1
        紙可稽（臺灣士林地方法院檢察署相驗卷第10頁參照）
        ，應依舊法第62條前段之規定減輕其刑。本院審酌被告
        前無任何不良素行（本院卷附臺灣高等法院被告前案紀
        錄表參照），本次駕車固有未減速慢行、未注意車前狀
        況之過失，惟被害人亦有如前述之疏失，併慮及被告犯
        後坦承之態度，且已支付被害人之醫療及喪葬費用（臺
        灣基隆地方法院檢察署相驗卷第24頁之行政院國軍退除
        役官兵輔導委員會基隆市榮民服務處94年12月15日醫療
        費及喪葬費收據參照）等一切情狀（依最高法院95年度
        第八次刑事庭會議決議六(一)之意旨，新法第57條之規定
        ，為法院就刑之裁量審認標準見解之明文化，非屬法律
        之變更，無新舊法比較適用之問題），量處如主文所示
        之刑，併依舊法第41條第1 項前段、修正前罰金罰鍰提
        高標準條例第2條之規定，諭知易科罰金之折算標準。
    (三)又犯罪在新法施行前，新法施行後，緩刑之宣告，應適
        用新法第74條之規定（最高法院95年度第八次刑事庭會
        議決議七參照）。查被告前未曾因故意犯罪受有期徒刑
        以上刑之宣告，有本院卷附臺灣高等法院被告前案紀錄
        表可稽，本院認其經此教訓後，當知警惕，應無再犯之
        虞，因認其所受宣告之刑，以暫不執行為適當，併予宣
        告緩刑3年，以勵來茲，用啟自新。
據上論斷，應依刑事訴訟法第273條之1第1項、第299條第1 項前
段，刑法第2 條第1 項、第276 條第1 項、第74條第1 項第1 款
，修正前刑法第33條第5款、第68條、第62條前段、第41條第1項
前段，罰金罰鍰提高標準條例第1 條前段，修正前罰金罰鍰提高
標準條例第2條，現行法規所定貨幣單位折算新臺幣條例第2條，
判決如主文。
本案經檢察官乙○○到庭執行職務。
中    華    民    國    95    年    8     月    31    日
                  交通法庭法  官  楊皓清
以上正本證明與原本無異。
對於本件判決如有不服，應於收受送達後10日內，向本院提出上
訴書狀，上訴於臺灣高等法院，並按他造當事人之人數附具繕本
。
中    華    民    國    95    年    8     月    31    日
                          書記官  王月娥
附錄論罪法條
刑法第276條第1項
因過失致人於死者，處2年以下有期徒刑、拘役或2千元以下罰金
。
附表
┌──┬───────────┬───────────┬──────┬─────────┐
│編號│     新法規定         │      舊法規定        │個別比較結果│    理由及根據    │
├──┼───────────┼───────────┼──────┼─────────┤
│ 一 │第276條第1項          │第276條第1項          │刑法第276 條│1.新法第33條第5款 │
│    │因過失致人於死者，處2 │因過失致人於死者，處2 │第1 項（條文│  規定罰金刑為新臺│
│    │年以下有期徒刑、拘役或│年以下有期徒刑、拘役或│本身未作修正│  幣1,000 元以上，│
│    │2,000元以下罰金。     │2,000元以下罰金。     │）          │  以百元計算之，新│
│    │                      │                      │            │  法施行後，應依新│
│    │第33條第5 款          │第33條第5 款          │舊法第33條第│  法第2條 第1 項之│
│    │罰金：新臺幣1,000 元以│罰金：1元以上。       │5款         │  規定，適用最有利│
│    │上，以百元計算之。    │                      │            │  於行為人之法律。│
│    │                      │                      │            │2.刑法第276 條第1 │
│    │刑法施行法第1條之1    │罰金罰鍰提高標準條例第│罰金罰鍰提高│  項前段之罰金刑，│
│    │中華民國94年1 月7 日刑│1條                   │標準條例第1 │  依舊法之規定，為│
│    │法修正施行後，刑法分則│依法律應處罰金、罰鍰者│條前段      │  銀元20,000元即新│
│    │編所定罰金之貨幣單位為│，就其原定數額得提高為│            │  臺幣60,000元以下│
│    │新臺幣。94年1 月7 日刑│二倍至十倍。但法律依一│            │  罰金，而依新法之│
│    │法修正時，刑法分則編未│定比率規定罰金或罰鍰之│            │  規定，上開法條之│
│    │修正之條文定有罰金者，│數額或倍數者，依其規定│            │  罰金貨幣單位為新│
│    │自94年1 月7 日刑法修正│。                    │            │  臺幣，且因非屬72│
│    │施行後，就其所定數額提│                      │            │  年6 月26日至94年│
│    │高為三十倍。但72年6 月│現行法規所定貨幣單位折│現行法規所定│  1 月7 日新增或修│
│    │26日至94年1 月7 日新增│算新臺幣條例第2條     │貨幣單位折算│  正之條文，罰金數│
│    │或修正之條文，就其所定│現行法規所定金額之貨幣│新臺幣條例第│  額提高為三十倍，│
│    │數額提高為三倍。      │單位為圓、銀元或元者，│2條         │  故新法之罰金刑為│
│    │                      │以新臺幣元之三倍折算之│            │  新臺幣60,000元，│
│    │                      │。                    │            │  二者之最高罰金數│
│    │                      │                      │            │  額相同，但最低數│
│    │                      │                      │            │  額則以舊法對被告│
│    │                      │                      │            │  較為有利，亦即新│
│    │                      │                      │            │  法並無較有利被告│
│    │                      │                      │            │  之情形，依刑法第│
│    │                      │                      │            │  2 條第1 項之規定│
│    │                      │                      │            │  ，應適用行為時之│
│    │                      │                      │            │  舊法。          │
│    │                      │                      │            │3.最高法院95年度第│
│    │                      │                      │            │  八次刑事庭會議決│
│    │                      │                      │            │  議三(一)1.參照。  │
├──┼───────────┼───────────┼──────┼─────────┤
│ 二 │第67條                │第67條                │新法第67條  │1.新法施行前，法定│
│    │有期徒刑或罰金加減者，│有期徒刑加減者，其最高│            │  罰金刑有加減之原│
│    │其最高度及最低度同加減│度及最低度同加減之。  │            │  因者，新法施行後│
│    │之。                  │                      │            │  ，應依新法第2 條│
│    │                      │                      │            │  第1 項之規定，適│
│    │第68條                │第68條                │            │  用最有利於行為人│
│    │拘役加減者，僅加減其最│拘役或罰金加減者，僅加│            │  之法律。本案有法│
│    │高度。                │減其最高度。          │            │  定罰金刑之減輕原│
│    │                      │                      │            │  因（如後述之自首│
│    │                      │                      │            │  ），因新法就罰金│
│    │                      │                      │            │  最低度有減輕規定│
│    │                      │                      │            │  ，舊法則無，新法│
│    │                      │                      │            │  有較有利被告之情│
│    │                      │                      │            │  形，應適用新法。│
│    │                      │                      │            │2.最高法院95年度第│
│    │                      │                      │            │  八次刑事庭會議決│
│    │                      │                      │            │  形，議六(六)參照。│
│    │                      │                      │            │  應適用新法。    │
├──┼───────────┼───────────┼──────┼─────────┤
│ 三 │第62條                │第62條                │舊法第62條前│1.犯罪及自首均在新│
│    │對於未發覺之罪自首而受│對於未發覺之罪自首而受│段          │  法施行前者，新法│
│    │裁判者，得減輕其刑。但│裁判者，減輕其刑。但有│            │  施行後，應依新法│
│    │有特別規定者，依其規定│特別規定者，依其規定  │            │  第2 條第1項 之規│
│    │。                    │。                    │            │  定，適用最有利於│
│    │                      │                      │            │  行為人之法律。本│
│    │                      │                      │            │  案被告之犯罪及自│
│    │                      │                      │            │  首時間，均在新法│
│    │                      │                      │            │  施行前，因舊法為│
│    │                      │                      │            │  「必減輕其刑」，│
│    │                      │                      │            │  新法則修正為「得│
│    │                      │                      │            │  減輕其刑」，新法│
│    │                      │                      │            │  並無較有利被告之│
│    │                      │                      │            │  情形，應適用舊法│
│    │                      │                      │            │  之規定。        │
│    │                      │                      │            │2.最高法院95年度第│
│    │                      │                      │            │  八次刑事庭會議決│
│    │                      │                      │            │  議六(三)1.參照。  │
├──┼───────────┼───────────┼──────┼─────────┤
│ 四 │第41條第1項           │第41條第1項           │舊法第41條第│1.被告於犯罪時之易│
│    │犯最重本刑為5 年以下有│犯最重本刑為5 年以下有│1項前段     │  科罰金折算標準為│
│    │期徒刑以下之刑之罪，而│期徒刑以下之刑之罪，而│            │  舊法第41條第1 項│
│    │受6 個月以下有期徒刑或│受6 個月以下有期徒刑或│            │  前段，依修正前罰│
│    │拘役之宣告者，得以新臺│拘役之宣告，因身體、教│            │  金罰鍰提高標準條│
│    │幣1,000 元、2,000 元或│育、職業或家庭之關係或│            │  例第2 條（現已修│
│    │3,000 元折算一日，易科│其他正當事由，執行顯有│            │  正刪除）之規定，│
│    │罰金。但確因不執行所宣│困難者，得以1 元以上3 │            │  就其原定數額提高│
│    │告之刑，難收矯正之效，│元以下折算一日，易科罰│            │  為100 倍折算一日│
│    │或難以維持法秩序者，不│金。但確因不執行所宣告│            │  ，則本件被告行為│
│    │在此限。              │之刑，難收矯正之效，或│            │  時之易科罰金折算│
│    │                      │難以維持法秩序者，不在│            │  標準，應以銀元  │
│    │                      │此限。                │            │  300 元折算一日，│
│    │                      │                      │            │  經折算為新臺幣後│
│    │                      │罰金罰鍰提高標準條例第│修正前罰金罰│  ，應以新臺幣900 │
│    │                      │2條（現已修正刪除）   │鍰提高標準條│  元折算為一日。比│
│    │                      │依刑法第41條易科罰金或│例第2 條    │  較修正前後之易科│
│    │                      │第42條第2 項易服勞役者│            │  罰金折算標準，新│
│    │                      │，均就其原定數額提高為│            │  法並未較有利於被│
│    │                      │一百倍折算一日；法律所│            │  告，依刑法第2條 │
│    │                      │定罰金數額未依本條例提│            │  第1 項之規定，應│
│    │                      │高倍數，或其處罰法條無│            │  適用舊法第41條第│
│    │                      │罰金刑之規定者，亦同。│            │  1 項前段規定、修│
│    │                      │                      │            │  正前罰金罰鍰提高│
│    │                      │                      │            │  標準條例第2 條等│
│    │                      │                      │            │  規定，定其折算標│
│    │                      │                      │            │  準。            │
│    │                      │                      │            │2.最高法院95年度第│
│    │                      │                      │            │  八次刑事庭會議決│
│    │                      │                      │            │  議三(二)參照。    │
├──┴─┬─────────┴───────────┴──────┴─────────┤
│  結論  │1.比較時應就罪刑有關之共犯、未遂犯、想像競合犯、牽連犯、連續犯、結合犯，以及│
│        │  累犯加重、自首減輕暨其他法定加減原因（如身分加減）與加減例等一切情形，綜其│
│        │  全部罪刑之結果而為比較（最高法院95年度第八次刑事庭會議決議一(四)參照），且除│
│        │  法律別有規定外，應本統一性及整體性之原則而適用之，不容與主刑所適用之法律任│
│        │  意割裂（無須比較以及上開最高法院決議應直接適用新法者例外）。              │
│        │2.本案除編號二部分以新法對被告較為有利外，其餘均以舊法較為有利，依上開決議意│
│        │  旨而為綜合比較，綜合比較仍應全部適用舊法之規定對被告較為有利（故編號二部分│
│        │  應適用舊法第68條）。                                                      │
└────┴──────────────────────────────────────┘


司法院資訊處製作；財團法人民間司法改革基金會備份。
